---
title: "simulation"
author: "Emilio Otero"
date: "2026-03-19"
output:
  pdf_document:
    latex_engine: xelatex
---

```{r setup, include=FALSE}
knitr::opts_chunk$set(echo = TRUE)
library(ggplot2)
source("C:/Users/Sueco/Desktop/university/uppsats/R_code/pupulation_model.R")
source("stat_func.R")
library(MASS)

```


### 1. Parametrar för fördelningen
- Välj 4–6 olika parametrar för en trunkerad normalfördelning.  

### 2. Effekter av sampling och konvolution
- Generera sampel av olika storlek (t.ex. 5, 10, 25, 50).  
- Mät felet i konvolverade sampel jämfört med okonvolverade för att separera **samplingfel** från **informationstapp p.g.a. konvolution**.  
- Mät via Total Variation (TV) eller andra avståndsmål som KL-divergens.

### 3. Dekonvolution
- Jämför två metoder:  
  1. Matrisinversion  
     - Observera när problemet blir ill-posed (condition number, negativa sannolikheter). (kortfattat)
  2. EM-algoritm  
     - Testa stabilitet genom flera startpunkter på samma konvolverade dataset.  
     - Utvärdera hur nära den dekonvolverade fördelningen ligger sann distribution, med hänsyn till samplingfel.
     - **utforska** and p start fördelningen är poisson fördelad

### 4. Analys 
- Separera totalt fel i:  
  - Samplingfel  
  - Informationsförlust p.g.a. konvolution  
  - Algoritmiskt fel (stabilitet/precision)
  - **utforska** borde ge mig svar på hur och om hur deconvolutionen presterar för olika parametrar (varians) samt hur sampelstorleken inverkar. 
  
### 5. Testa em metoden med japanernas fel-model


## Error e|X

$$e \mid X \sim \mathcal{N}_{(0,\infty)}\big(f(X), g(X)^2\big)$$
where $f(x) = x+\frac{4}{x+0.5}$ and $g(x)=1$

```{r, echo = FALSE}

# Define mean and SD functions
f <- function(x) x+4/(x+0.5)   # mu(x)
g <- function(x) 4               # sigma(x)

# Sequence of true ages
x_vals <- seq(0, 20, length.out = 200)

# Compute truncated mean and variance
trunc_data <- data.frame(
  x = x_vals,
  mu = f(x_vals),
  sigma = g(x_vals)
)

trunc_data <- within(trunc_data, {
  alpha <- (0 - mu)/sigma
  phi_alpha <- dnorm(alpha)
  Phi_alpha <- pnorm(alpha)
  
  # Truncated mean
  mean_trunc <- mu + sigma * phi_alpha / (1 - Phi_alpha) -x_vals
  
  # Truncated standard deviation
  sd_trunc <- sigma * sqrt(1 - (alpha * phi_alpha)/(1 - Phi_alpha) - (phi_alpha/(1 - Phi_alpha))^2)
  
  # Confidence intervals (mean ± 1 SD)
  lower <- mean_trunc - sd_trunc  # truncated at 0 
  upper <- mean_trunc + sd_trunc 
})

# Plot
ggplot(trunc_data, aes(x = x)) +
  geom_ribbon(aes(ymin = lower, ymax = upper), fill = "pink", alpha = 0.4) +
  geom_line(aes(y = mean_trunc), color = "blue", size = 1) +
  labs(
    title = "Expected Bias e|X with Truncated Normal Confidence Interval",
    x = "True Age X",
    y = "Bias e|X"
  ) +
  theme_minimal(base_size = 14)


```



## X distribution plotted with convolution and simple inversion deconvolution



```{r, echo=FALSE}
# Type of erros 1. mu =  5 *exp(-0.7675 *x)+x 
miss_class <- truncated_misclassification(func_sigma = function(x) 4, func_mu = function(x) x+4/(x+0.5))
# image(t(miss_class))
# Convoluted data
conv_data <- as.vector(t(miss_class)%*%dist_eigenvector$stable_dist)
# colSums(t(miss_class))
# Make a histogram
plot_overlapping_bars(dist_eigenvector$stable_dist, conv_data)

# Inversion 
deconv_matrix <- ginv(miss_class)
# Deconvolution 
deconv_data <- as.vector(t(deconv_matrix)%*%conv_data)
plot_overlapping_bars(dist_eigenvector$stable_dist, deconv_data, main = "True vs Deconvoluted distribution")

# deconv_matrix%*%miss_class

# forward modeling
#forward_data <- forward_model_matrix(miss_class, conv_data)


# plot_overlapping_bars(dist_eigenvector$stable_dist, forward_data)

```
## Sampling 100 data points 

Deconvolution is done with EM-alg (expected-maximization) with uniform $p$

```{r, echo=FALSE}
counts_unconvolved  <- simulate_counts(dist_eigenvector$stable_dist, 100)
counts_convolved <- simulate_convolved_counts(counts_unconvolved, miss_class)
# Deconvolved 
deconv_probability <- em_deconvolve(counts_convolved, miss_class)
deconv_p_matrix <- deconv_probability[[3]]
deconv_p_dist <- deconv_probability[[1]]
counts_deconvolved <- simulate_deconvolved_counts(counts_convolved,deconv_p_matrix)
n_bins <- length(counts_unconvolved)
bins <- seq_len(n_bins)

# True distribution
barplot(
  dist_eigenvector$stable_dist,
  names.arg = bins,
  col = "blue",
  main = "True dist",
  xlab = "Age Bin",
  ylab = "frequenzy"
)

# 1️⃣ Unconvolved counts
barplot(
  counts_unconvolved,
  names.arg = bins,
  col = "blue",
  main = "Unconvolved sample",
  xlab = "Age Bin",
  ylab = "Counts"
)

# 2️⃣ Convolved counts
barplot(
  counts_convolved,
  names.arg = bins,
  col = "red",
  main = "Convolved sample",
  xlab = "Age Bin",
  ylab = "Counts"
)

# 3️⃣ Deconvolved counts
barplot(
  counts_deconvolved,
  names.arg = bins,
  col = "green",
  main = "Deconvolved sample",
  xlab = "Age Bin",
  ylab = "Counts"
)

# 4 Deconvolved distribution
barplot(
  deconv_p_dist,
  names.arg = bins,
  col = "darkgreen",
  main = "Expected distribution em-alg",
  xlab = "Age Bin",
  ylab = "Frequenzy"
)

```
## Kullback–Leibler divergence for 1000 distribution estimates of n = 100 samples

```{r, echo=FALSE}
kl_values <- numeric(1000)

for (i in seq_len(1000)) {
  counts_unconvolved  <- simulate_counts(dist_eigenvector$stable_dist, 100)
  counts_convolved <- simulate_convolved_counts(counts_unconvolved, miss_class)
  
  deconv_probability <- em_deconvolve(counts_convolved, miss_class)
  
  kl_values[i] <- kl_divergence(
    dist_eigenvector$stable_dist, 
    deconv_probability$p
  )
}

hist(
  kl_values, 
  breaks = 30, 
  col = "skyblue", 
  main = "Distribution of KL divergence across 1000 simulations",
  xlab = "KL divergence"
)
```
## KL and TV divergance for different sampel sizes (100 replikas) deconvolution with EM-alg

```{r, echo = FALSE}
# Sample sizes and number of simulations
sample_sizes <- c(5,6,7,8,9,10,15,20,25,50,100)  # adjust as needed
n_sim <- 100

# Storage for results
kl_results <- matrix(NA, nrow = n_sim, ncol = length(sample_sizes))
tv_results <- matrix(NA, nrow = n_sim, ncol = length(sample_sizes))

# Function for TV distance
tv_distance <- function(p, q) {
  0.5 * sum(abs(p - q))
}

# Main loop: compute both KL and TV
for (s in seq_along(sample_sizes)) {
  n <- sample_sizes[s]
  
  for (sim in 1:n_sim) {
    counts_unconvolved <- simulate_counts(dist_eigenvector$stable_dist, n)
    counts_convolved   <- simulate_convolved_counts(counts_unconvolved, miss_class)
    deconv_prob        <- em_deconvolve(counts_convolved, miss_class)
    
    # Compute KL and TV distances
    kl_results[sim, s] <- kl_divergence(dist_eigenvector$stable_dist, deconv_prob$p)
    tv_results[sim, s] <- tv_distance(dist_eigenvector$stable_dist, deconv_prob$p)
  }
}

# Summarize KL results
kl_summary <- data.frame(
  sample_size = sample_sizes,
  median = apply(kl_results, 2, median),
  upper95 = apply(kl_results, 2, function(x) quantile(x, 0.95))
)

# Summarize TV results
tv_summary <- data.frame(
  sample_size = sample_sizes,
  median = apply(tv_results, 2, median),
  upper95 = apply(tv_results, 2, function(x) quantile(x, 0.95))
)

# Plot KL divergence
library(ggplot2)
ggplot(kl_summary, aes(x = sample_size)) +
  geom_line(aes(y = median), color = "blue") +
  geom_ribbon(aes(ymin = 0, ymax = upper95), fill = "skyblue", alpha = 0.3) +
  labs(
    title = "KL divergence 100 simulations vs Sample Size (95% upper-bound)",
    x = "Sample size",
    y = "KL divergence"
  )

# Plot TV distance
ggplot(tv_summary, aes(x = sample_size)) +
  geom_line(aes(y = median), color = "red") +
  geom_ribbon(aes(ymin = 0, ymax = upper95), fill = "pink", alpha = 0.3) +
  labs(
    title = "Total Variation distance vs Sample Size (95% upper-bound)",
    x = "Sample size",
    y = "TV distance"
  )
```



